臺灣高等法院刑事判決　　　　　　　　　　　　　九十三年度交上訴字第一二六號
　　上　訴　人
　　即　被　告　甲○○
右上訴人因過失致死案件，不服臺灣板橋地方法院九十二年度交易字第五八０號，中
華民國九十三年四月二十六日第一審判決（起訴案號：臺灣板橋地方法院檢察署九十
二年度偵字第一０八０九號），提起上訴，本院判決如左：
    主  文
上訴駁回。
甲○○緩刑參年。
    事  實
一、甲○○係以擺設水果攤銷售水果營生，平日均於清晨時駕駛小貨車前往市場批入
    水果，再駕駛該小貨車將批入之水果運往其位於臺北縣三峽鎮之路邊攤位擺售，
    為從事駕駛業務之人。其於民國九十二年五月二十五日清晨六時四十五分許，駕
    駛平日所使用之車牌號碼三Ｗ─二六○六號自用小貨車（登記車主為其母陳呂玉
    葉），載運甫自市場批入之水果，沿臺北縣新莊市○○路由北往南方向行駛（即
    往臺北縣樹林市方向），欲前往前揭設攤地點販售，行經環河路編號第一五八號
    路燈桿前之路段（為雙向二車道，路中劃設雙黃實線之分向限制線）時，本應注
    意汽車行駛時，駕駛人應注意車前狀況，並隨時採取必要之安全措施，及駕駛人
    駕駛汽車，應遵守道路交通標線之指示，於劃設分向限制線之路段，不得駛入來
    車之車道內，而依當時客觀環境，天候陰，光線為晨光，路面濕潤無缺陷，道路
    無障礙物，且視距良好，依其智識、能力亦無不能注意之情事，竟因急於超越前
    車，未及注意對向車道有無其他車輛等車前狀況，即貿然將車頭左偏而跨越分向
    限制線，駛入對向車道內；適有黃崑泉騎乘車牌號碼ＭＦＴ─六一九號重型機車
    （登記車主為許建國），亦沿環河路由南往北方向駛至上開路段，見甲○○所駕
    駛之上開自用小貨車突跨越分向限制線逆向駛來時，已然閃避不及，其機車車頭
    遭甲○○所駕駛上開自用小貨車左前車頭迎面撞上，黃崑泉因受撞及而飛彈出車
    外，重墜地面，造成顱骨骨折併顱內出血而當場死亡。甲○○於肇事後，於其犯
    罪未經有偵查犯罪職權之公務員發覺前，即主動以其所使用之00000000
    00號行動電話通知救護車及報警處理，並於電話中報明其本人即為肇事者而自
    首，嗣亦向據報前往現場處理之警員坦承肇事而接受裁判。
二、案經黃崑泉生前之配偶乙○○訴由臺北縣政府警察局新莊分局報請臺灣板橋地方
    法院檢察署檢察官偵查起訴。
    理  由
一、右揭事實，業據上訴人即被告甲○○迭於偵查、原審及本院審理時坦白承認，核
    與告訴人乙○○於偵查、原審中所指訴之情節、證人即當時亦駕車行經車禍現場
    而目睹車禍經過之駕駛人陳清國於警詢中所證述之情節相符，並有道路交通事故
    調查報告表（含事故現場圖）、補充資料表、當事人通訊資料表、事故現場及車
    損照片計二十幀、臺北縣政府消防局「救護案類」受理紀錄單、交通事故駕駛人
    是否自首調查表、臺灣省臺北縣區車輛行車事故鑑定委員會九十二年八月十一日
    北鑑字第九二○九二五號函附之鑑定意見書（鑑定結果認被告駕駛自用小貨車，
    跨越分向限制線，逆向超車，為肇事原因；被害人黃崑泉駕駛普通重機車，無肇
    事因素）等在卷可稽。再被害人黃崑泉確因本件交通事故而死亡，亦經臺灣板橋
    地方法院檢察署檢察官督同法醫師相驗屬實，並製有勘驗筆錄、相驗屍體證明書
    、驗斷書等附卷可按，足認被告上開自白，核與事實相符。至被告雖辯稱其僅係
    開車擺地攤賣水果，並非長時間持續性駕駛，應非以駕駛為業務云云。惟刑法上
    所謂業務，係指個人基於其社會地位繼續反覆所執行之事務，包括主要業務及與
    其主要業務有直接、密切關係之附隨準備工作與輔助事務在內（最高法院八十九
    年臺上字第八○七五號判例意旨參照）。經查被告係以擺設水果攤銷售水果營生
    ，平日均於清晨時駕駛小貨車前往市場批入水果，再駕駛該小貨車將批入之水果
    運往設攤地點擺售，而本件車禍事故，亦係發生於其當日批入水果後，駕車欲運
    ，足見被告平日均係以駕駛小貨車之方式，從事批入、運送水果等與其據以營生
    之販賣水果主要業務間有直接、密切關聯性之事務，且其駕駛行為復具有例行性
    及反覆性。是被告自屬從事駕駛業務之人，並不因其並非長時間持續性駕駛車輛
    而有異。按汽車行駛時，駕駛人應注意車前狀況，並隨時採取必要之安全措施，
    且駕駛人駕駛汽車，應遵守道路交通標線之指示，在劃設分向限制線之路段，不
    得駛入來車之車道內，道路交通安全規則第九十四條第三項、第九十條前段、九
    十七條第二款分別定有明文。被告駕駛汽車，行至劃設有分向限制線之路段，依
    上開規定本負有注意之義務，而依當時客觀情形，天候陰，光線為晨光，路面濕
    潤無缺陷，道路無障礙物，且視距良好，依其智識、能力亦無不能注意之情事，
    竟因急欲超越前車，未及注意對向車道有無其他車輛等車前狀況，即貿然將車頭
    左偏而跨越分向限制線，駛入對向車道內，應有過失。又被害人黃崑泉因遭被告
    所駕駛之上開自用小貨車撞及而飛彈出車外，重墜地面，造成顱骨骨折併顱內出
    血而當場死亡，其死亡結果與被告之過失行為間，復有相當因果關係。本件事證
    明確，被告因業務過失而致人於死之犯行，堪以認定，自應依法論科。
二、核被告所為，係犯刑法第二百七十六條第二項之業務過失致人於死罪（起訴書原
    載為同條第一項之過失致死罪，經公訴人於原審當庭更正起訴法條）。被告於肇
    事後，於其犯罪未經有偵查犯罪職權之公務員發覺前，即主動以行動電話通知救
    護車及報警處理，並於電話中報明其本人即為肇事者而自首，嗣亦向據報前往現
    場處理之警員坦承肇事而接受裁判，此有臺北縣政府消防局「救護案類」受理紀
    錄單（見偵查卷第二八頁）、交通事故駕駛人是否自首調查表（見偵查卷第一三
    頁）各一紙附卷可按，應依刑法第六十二條前段規定，減輕其刑。原審經詳細調
    查，以被告罪證明確，適用上揭規定，並審酌被告之過失程度非輕、其因過失行
    為致被害人黃崑泉殞命，對於被害人之配偶即告訴人乙○○、被害人之子女等人
    所造成之打擊甚巨，及其犯後坦承犯行，態度尚稱良好等一切情狀，量處有期徒
    刑八月，核無不合。被告上訴無理由，應予駁回。惟查被告前未曾受有期徒刑以
    上刑之宣告，此有「台灣高等法院被告全國前案紀錄表」可憑（見本院卷第九頁
    ），而被告已與被害人家屬達成和解，此有調解書在卷（見本院卷第三十頁），
    被告經此偵查程序，當知警惕，信無再犯之虞，本院因認對被告所宣告之刑，以
    暫不執行為適當，併宣告緩刑三年，以啟自新。
據上論斷，應依刑事訴訟法第三百六十八條，刑法第七十四條第一款，判決如主文。
本案經檢察官賴俊雄到庭執行職務。
中　　　華　　　民　　　國　　九十三　　年　　　十　　　月　　　五　　　日
                              臺灣高等法院交通法庭
                                  審判長法  官  陳  貽  男
                                        法  官  李  世  貴
                                        法  官  陳  憲  裕
右正本證明與原本無異。
如不服本判決，應於收受送達後十日內向本院提出上訴書狀，其未敘述上訴之理由者
並得於提起上訴後十日內向本院補提理由書（均須按他造當事人之人數附繕本）。
                                        書記官  劉  育  妃
中　　　華　　　民　　　國　　九十三　　年　　　十　　　月　　　五　　　日
附錄：本案論罪科刑法條全文
刑法第二百七十六條
因過失致人於死者，處二年以下有期徒刑、拘役或二千元以下罰金。
從事業務之人，因業務上之過失犯前項之罪者，處五年以下有期徒刑或拘役，得併科
三千元以下罰金。
